臺灣新竹地方法院刑事裁定
110年度聲字第729號
聲  請  人  臺灣新竹地方檢察署檢察官
受  刑  人  江文欽



上列聲請人因受刑人數罪併罰有二裁判以上，聲請定其應執行之
刑（110年度執聲字第467號），本院裁定如下：
    主  文
甲○○所犯如附表所示之罪，應執行有期徒刑壹年貳月。
    理  由
一、聲請意旨略以：上列受刑人甲○○違反毒品危害防制條例等
    案件，先後經判決確定如附表，應依刑法第53條及第51條第
    5款，定其應執行之刑，爰依刑事訴訟法第477條第1項聲請
    裁定。
二、按裁判確定前犯數罪者，併合處罰之。但有下列情形之一者
    ，不在此限：一、得易科罰金之罪與不得易科罰金之罪。二
    、得易科罰金之罪與不得易服社會勞動之罪。三、得易服社
    會勞動之罪與不得易科罰金之罪。四、得易服社會勞動之罪
    與不得易服社會勞動之罪。前項但書情形，受刑人請求檢察
    官聲請定應執行刑者，依第51條規定定之，刑法第50條定有
    明文。經查，本件受刑人所犯附表編號1、3所示之罪，經判
    處有期徒刑5月、6月確定，屬得易科罰金之罪，而就附表編
    號2所示不得易科罰金之罪經受刑人請求定執行刑，此有臺
    灣新竹地方檢察署受刑人定應執行刑或易科罰金意願回覆表
    1份附卷可考，是依刑法第50條規定，聲請人係經受刑人之
    請求，而向本院聲請就附表編號1至編號3所示之罪定執行刑
    ，本院審核認聲請為正當。
三、又刑法第51條就宣告多數有期徒刑者採行加重單一刑之方式
    ，除著眼於緩和多數有期徒刑合併執行所造成之苛酷外，更
    重在避免責任非難之重複，蓋有期徒刑之科處，不僅在於懲
    罰犯罪行為，更重在矯治犯罪行為人、提升其規範意識、回
    復社會對於法律規範之信賴，是應併合處罰之複數有期徒刑
    ，倘一律合併執行，將造成責任重複非難。具體言之，行為
    人所犯數罪倘屬相同之犯罪類型者（如：複數竊盜犯行或複
    數施用毒品犯行），於併合處罰時其責任非難重複之程度較
    高，自應酌定較低之應執行刑；然行為人所犯數罪雖屬相同
    之犯罪類型，但所侵犯者為具有不可替代性、不可回復性之
    個人法益（如殺人、妨害性自主）時，於併合處罰時，其責
    任非難重複之程度則較低，而可酌定較高之應執行刑。另行
    為人所犯數罪，其犯罪類型相同，且行為態樣、手段、動機
    均相似者，於併合處罰時其責任非難重複之程度更高，更應
    酌定較低之應執行刑；反之，行為人所犯數罪各屬不同之犯
    罪類型者，於併合處罰時其責任非難重複之程度較低，當可
    酌定較高之應執行刑。是本院審酌受刑人本件施用毒品之犯
    罪類型、行為態樣、手段、動機之相類或相同，則於併合處
    罰時，因其責任非難重複之程度較高，揆諸上揭說明，應於
    酌定應執行刑之際，考量上情並反映於所定刑度，俾貫徹罪
    刑相當原則，以維護公平正義、法律秩序之理念及目的等總
    體情狀，綜合判斷，裁定如主文所示之應執行刑。
四、末依司法院釋字第679號解釋揭示：「本院院字第2702號解
    釋認為得易科罰金之罪與不得易科罰金之罪，因併合處罰之
    結果，不得易科罰金，故於諭知判決時，無庸為易科折算標
    準之記載。本院釋字第144號解釋進而宣示『數罪併罰中之一
    罪，依刑法規定得易科罰金，若因與不得易科之他罪合併處
    罰結果而不得易科罰金時，原可易科部分所處之刑，自亦無
    庸為易科折算標準之記載』係考量得易科罰金之罪與不得易
    科罰金之罪併合處罰，犯罪行為人因不得易科罰金之罪，本
    有受自由刑矯正之必要，而對犯罪行為人施以自由刑較能達
    到矯正犯罪之目的，故而認為得易科罰金之罪，如與不得易
    科罰金之罪併合處罰時，不許其易科罰金。上開解釋旨在藉
    由自由刑之執行矯正犯罪，目的洵屬正當，亦未選擇非必要
    而較嚴厲之刑罰手段，與數罪併罰定應執行刑制度之本旨無
    違，亦與憲法第23條規定之比例原則尚無抵觸，並無變更之
    必要」，查本件受刑人所犯如附表編號1、3所示之罪，既經
    與附表其他另犯不得易科罰金之如附表編號2所示之罪併合
    處罰，本院於定執行刑時，自不得為易科罰金之諭知，附此
    敘明。
五、爰依刑事訴訟法第477條第1項、刑法第53條、第51條第5款
    、第50條第2項，裁定如主文。
中　　華　　民　　國　　110 　年　　5 　　月　　20　　日
                  刑事第七庭  法　官　華澹寧
以上正本證明與原本無異。
如不服本裁定，應於裁定送達後5日內向本院提出抗告狀。
中　　華　　民　　國　　110 　年　　5 　　月　　20　　日
                              書記官  吳羽君
附表：
編號          1         2         3 罪名   施用第二級毒品   施用第一級毒品   施用第二級毒品 宣告刑  有期徒刑5月，如易科罰金以新台幣1,000元折算1日 有期徒刑7月 有期徒刑6月，如易科罰金以新台幣1,000元折算1日 所犯法條  毒品危害防制條例第10條第2項 毒品危害防制條例第10條第1項 毒品危害防制條例第10條第2項 犯罪日期  108年2月27日下午2時6分為警採尿回溯96小時內某時 108年8月6日晚間11時許 108年8月7日上午6時許 偵查（自訴）機關年度及案號  臺灣新竹地方檢察署108年度毒偵字第582號 臺灣新竹地方檢察署108年度毒偵字第1460號 臺灣新竹地方檢察署108年度毒偵字第1460號   最後事實審 法院 臺灣新竹地方法院 臺灣新竹地方法院  臺灣新竹地方法院  案號 108年度原簡字第31號 108年度原訴字第61號 108年度原訴字第61號  判決日期 108年7月17日 109年1月16日 109年1月16日   確定判決 法院 臺灣新竹地方法院   臺灣新竹地方法院  臺灣新竹地方法院  案號 108年度原簡字第31號 108年度原訴字第61號 108年度原訴字第61號  確定日期 108年8月12日 109年1月16日 109年1月16日    備     註